【裁判字號】    98,訴,149
【裁判日期】    980617
【裁判案由】    妨害自由等
【裁判全文】
臺灣臺南地方法院刑事判決               98年度訴字第149號
公  訴  人  臺灣臺南地方法院檢察署檢察官
被      告  丁○○
            丙○○
上列被告因妨害自由等案件，經檢察官提起公訴（97年度偵字第
10528號），本院判決如下：
    主  文
丁○○共同犯傷害罪，處拘役參拾日，如易科罰金，以新台幣壹
仟元折算壹日；又犯恐嚇危害安全罪，處拘役參拾日，如易科罰
金，以新台幣壹仟元折算壹日；又共同犯剝奪他人行動自由罪，
處有期徒刑陸月；又共同犯傷害罪，處有期徒刑壹年。應執行有
期徒刑壹年參月，拘役伍拾日，拘役部分如易科罰金，以新台幣
壹仟元折算壹日。
丙○○共同犯傷害罪，處拘役參拾日，如易科罰金，以新台幣壹
仟元折算壹日。又共同犯剝奪他人行動自由罪，處有期徒刑陸月
；又共同犯傷害罪，處有期徒刑壹年，應執行有期徒刑壹年參月
。
    事  實
一、丁○○、丙○○兄弟與乙○○、戊○○係朋友關係，乙○○
    於民國97年4月3日22時許，在丁○○位於臺南縣安定鄉海寮
    村43號之租屋處，與丁○○因借款糾紛發生不快後，即偕同
    行之戊○○前往臺南縣安定鄉中村中崙4號之「金旋曲歌友
    會」KTV唱歌，詎丁○○竟與丙○○共同基於傷害他人身體
    之犯意聯絡，於同日22時50分許，進入上開KTV內，聯手毆
    打乙○○臉部、胸部、背部等處，使乙○○受有右頰及右下
    巴挫傷併紅腫、左側胸挫傷併壓痛等傷害；丁○○另基於恐
    嚇之故意，以「以後看到你1次，就要打你1次」等語恐嚇乙○○，使乙○○心生恐懼，致生危害於乙○○之身體安全。
    丁○○與丙○○復另行起意，共同基於傷害他人身體之犯意
    聯絡，聯手毆打在旁勸架之戊○○，又夥同其他5名真實姓
    名年籍不詳之成年男子，共同基於妨害戊○○行動自由及承
    前傷害戊○○身體之犯意聯絡，由丁○○以「你不跟我出去
    ，我要在這邊打死你」等語恫嚇戊○○，使戊○○心生恐懼
    ，再與丙○○及其他5名不詳男子將戊○○強拉至KTV外，由
    丁○○徒手及其中1名不詳男子持棍棒毆打戊○○，繼將之
    強押上車，載至西港大橋迴轉道附近後，丁○○先以「我是
    鶴龍大仔，如果你不跪下，我要讓你死」等語恐嚇戊○○，
    使戊○○心生畏懼而就範，丁○○、丙○○等人旋持棍棒或
    徒手共同毆打戊○○，致戊○○受有右眼外傷性水晶體脫位
    、右眼外傷性前房出血、右眼外傷性玻璃體出血、胸部挫傷
    併肋骨骨折等傷害，而戊○○遭受強拉至KTV外，再強押上
    車迄至西港大橋下被包圍毆打等方式拘禁限制其行動自由期
    間約17分鐘許。
二、案經乙○○、戊○○訴由台南縣警察局善化分局報請臺灣台
    南地方法院檢察署檢察官偵查起訴。
    理  由
一、按現行刑事訴訟法為保障被告之反對詰問權，排除具有虛偽
    危險性之傳聞證據，以求實體真實之發見，於該法第159 條
    第1項明定被告以外之人於審判外之言詞或書面陳述，除法
    律有規定者外，不得作為證據。而刑事訴訟法第159條之1至
    159條之4為傳聞法則之例外規定，被告以外之人於審判外之
    陳述，雖不符前四條之規定，而經當事人於審判程序同意作
    為證據，法院審酌該言詞陳述或書面陳述作成時之情況，認
    為適當者，亦得為證據；當事人、代理人或辯護人於法院調
    查證據時，知有第159條第1項不得為證據之情形，而未於言
    詞辯論終結前聲明異議者，視為有前項之同意，刑事訴訟法
    第159條之5定有明文。本件被告並未就證人乙○○、戊○○
    於審判外之陳述及非供述證據有所爭執，迄至言詞辯論終結
    前，亦未主張有刑事訴訟法第159條第1項不得為證據之情形
    ，及經本院審酌後，亦認被告以外之人所為之陳述，並無不
    適當之情形，應認均有證據能力，合先說明。
二、訊據被告丁○○、丙○○等二人固不否認渠等有至「金旋曲
    歌友會KTV」與告訴人乙○○、戊○○等人發生爭執及鬥毆
    ，及與告訴人戊○○至西港大橋迴轉道附近等事實，惟否認
    有何傷害、恐嚇及妨害自由等犯行，其中被告丁○○辯稱：
    是因為告訴人乙○○向伊借款，伊不借給她，她就掀桌並對
    伊恐嚇，但伊不理她後逕自離開，適巧當日伊弟丙○○從南
    投來訪，伊便帶伊弟及一群友人至KTV唱歌後竟巧遇告訴人
    ，告訴人乙○○一見伊進入KTV，就拿柺杖打伊，伊只是把
    柺杖搶走並把乙○○推開而已，根本並未打她或對她恐嚇，
    而戊○○因站在乙○○那邊，仗勢其人高馬大就一逕出手打
    伊，但伊並未回手，只是伊不知道朋友是否有為伊出手毆打
    戊○○，後來伊便離開KTV，嗣後發生何事伊不清楚，只知
    道朋友後來打電話叫伊去西港大橋迴轉道附近，伊才事後趕
    至該地，但伊絕無在該處恐嚇他或叫他下跪等語；被告丙○○則辯稱：伊純係無辜的第三者，當時伊兄邀伊去KTV唱歌
    ，根本不知告訴人與伊兄發生何事，後來因為他們突然出手
    打伊兄，因伊兄身體不好所以伊有幫伊兄阻擋勸架，混亂中
    因伊為搶下乙○○的柺杖而不慎打到她，但伊絕無用腳踢乙○○之事，後來因伊兄被告訴人毆打，所以我們確實有邀告
    訴人一起到西港大橋那邊談判，伊並沒有打告訴人戊○○，
    而是戊○○自己跪下來向伊等磕頭道歉，當時伊兄可能生氣
    ，有打他二下，之後伊就說要載他回去，但戊○○自己坐在
    地上不理伊，伊等才自行離去，根本無起訴書所指妨害自由
    或恐嚇等語。經查：
（一）關於被告傷害及恐嚇告訴人乙○○部分：
     1、證人即告訴人乙○○於警詢時證稱：「97年4月23日22
        時許，我在台南縣安定鄉海寮村43號內看丁○○打麻將
        ，丁○○的朋友（雅萍）向我借1000元，當我要離開時
        我向丁○○說：你朋友向我借1000元你應該拿1000元先
        還我，丁○○不要1000元給我，我一生氣就將麻將桌掀
        翻，掀桌後我與朋友戊○○要離開，丁○○就對戊○○
        說：你要挺她嗎（台語）？戊○○就對丁○○說：隨便
        你怎麼想（台語），戊○○說完就與我一起離開至台南
        縣安定鄉中村中崙4號金旋曲歌友會唱歌」、「97年4月
        23 日晚間22時35分左右進入KTV，我約唱3首歌後，丁○○及其弟弟進入金旋曲歌友會看到我，丁○○就以左
        、右手打我的臉部又用腳踢我的腰部，致我倒地，丁○○的弟弟再以腳踢我的背部，丁○○對我說：以後看到
        你一次就要打一次，我心裡非常害怕。」等語（見警卷
        第2、3頁），而上開證述內容核與證人即告訴人戊○○
        於警詢、檢察官偵訊及本院審理時之證述情節均相一致
        （見警卷第11、12頁；偵查卷第29、30頁；本院卷第55
        頁），其中毆打乙○○部分，復為被告丁○○於檢察官
        偵訊時所坦認（偵查卷第9、16頁），並為被告二人於
        本院準備程序為爭點整理時，經渠等同意列為不爭執事
        項（見本院卷第27頁），復有證人提出之董哲樑骨外科
        診所出具之診斷證明書一份在卷可證（見警卷第35頁後
        ）。
     2、雖被告二人於本院審理後先後否認有何毆打告訴人乙○○犯行（至多只是不慎以柺杖打到她，並非故意云云）
        及對其恐嚇等情，且證人乙○○於本院審理時亦翻稱：
        是被告丙○○打伊，被告丁○○沒有打伊，但彼二人有
        一同對伊恐嚇：「以後看到你一次，就要打你一次！」
        等語（見本院卷第62、63頁），然查，證人乙○○與被
        告丁○○認識十餘年，甚且還向被告丁○○分租房屋（
        彼等因打麻將發生糾紛地點即為彼等之共同租屋處），
        顯見證人乙○○與被告丁○○關係複雜，則參以被告丁○○於檢察官偵訊時已坦認有毆打乙○○犯行，則證人
        乙○○事後於本院審理時翻異其證述，顯有迴護被告丁○○之情，況證人乙○○既證稱被告丁○○於KTV內有
        對伊恐嚇「以後看到你一次，就要打你一次！」等語，
        即表明其已施暴在先，致證人身體遭受相當創傷，事後
        被告之恐嚇才能發生威嚇效果，由是觀之，證人乙○○
        於本院關於施暴者之證述即有部分隱匿而不足採信；反
        之，其在警詢時之證述情節，不僅核與證人戊○○證述
        一致，其中傷害部分復核與被告於檢察官及本院準備程
        序之初之供述相符，自足堪採信。
     3、而被告丁○○對證人乙○○恐嚇部分，業據證人乙○○
        、戊○○於警詢、檢察官偵訊及本院審理時始終證述明
        確，參諸被告丁○○最初因證人乙○○掀麻將桌，破壞
        當時參與麻將賭博者之玩興，致作東之被告丁○○面子
        自是非常難堪，否則被告丁○○焉有於證人乙○○、戊○○二人甫至KTV唱二、三首歌之際，即夾大批人馬一
        同至渠等唱歌處所施暴，而渠等施暴後所為恐嚇話語，
        無非是給予下馬威及警告作用，即告知證人乙○○下次
        如果敢再亂來，就是如此對待。依此，證人前揭證述情
        節自與事實相符，被告丁○○一昧否認，實屬卸責之詞
        ，無足取信。
     4、綜此，被告此部分犯行明確，自應依法論科。
（二）關於被告傷害及妨害自由告訴人戊○○部分：
     1、證人即告訴人戊○○於警詢時證稱：「我與朋友乙○○
        於97年4月23日晚間22時35分左右進入金旋曲歌友會唱
        歌，我們約唱了3首歌後，丁○○及其弟弟進入金旋曲
        歌友會看到乙○○，丁○○就以左、右手打乙○○的臉
        部又用腳踢乙○○的腰部，致乙○○倒地，丁○○的弟
        弟再以腳踢乙○○的背部，我當時向前勸架‧‧丁○○
        及其弟弟就轉向以徒手毆打我，叫我出去外面，丁○○
        及其弟弟要拉我出去金旋曲歌友會外面，我極力反抗，
        丁○○跑到外面叫了5-6名不明男子進來合力要將我強
        押到金旋曲歌友會外面，丁○○對我說：你不跟我出去
        我要在這邊打給你死，我非常害怕就讓對方押到金旋曲
        歌友會外面。其中有不明男子持棍棒在金旋曲歌友會外
        面打我，強押我上車，將我押至西港大橋迴轉道，在車
        上丁○○對我說他是鶴龍大仔（台語）我要讓你死，我
        當時心裡很害怕。到了西港大橋迴轉道，丁○○將我拉
        下車，叫我跪下，丁○○及不明男子3名持棍棒打我頭
        部、背部致我無法反抗倒地後，對方就駕車揚長而去。
        ‧‧我右眼外傷性水晶體脫位、右眼外傷性前房出血、
        右眼外傷性玻璃體出血、胸部挫傷併肋骨骨折。」等語
        （見警卷第11、12頁），並提出奇美及成大醫院診斷證
        明書各乙份為證（見警卷第20、21頁），嗣後證人於檢
        察官偵訊及本院審理時亦均證述一致（見偵查卷第29至
        31 頁、本院卷第55至60頁）。
     2、證人乙○○亦證稱：「我（遭毆打）倒地後丁○○及其
        弟弟又毆打戊○○，至其受傷後，又要押戊○○出去金
        旋曲歌友會外面，戊○○不從，丁○○就到外面叫了
        5-6名不明男子強押戊○○出去。」（見警卷第2頁）「
        （戊○○）被綽號「阿來」及那五、六個人押出去，似
        乎有拿東西壓著他的頭部。（問：實際抓住戊○○的人
        是誰？）約有五、六個人都抓著他。（問：有沒有出去
        看他們在做什麼？）我有出去看。（問：你出去看時看
        到什麼？）看到有人用東西指著他的頭部，是在金旋曲
        KTV的前面，後來就把他帶出去，我沒有跟著去。（問
        ：戊○○是自己上車的嗎？）不是，是他們推擠他上車
        的，車子開去哪裡我不知道‧‧（問：當時車子有幾台
        ？）有二台。（問：丁○○、丙○○是否都有上車？）
        有，是分別坐不同的車子。」（見本院卷第63至65頁）
     3、嗣經本院勘驗金旋曲歌友會KTV當日所錄製之戶外監視
        攝影光碟則顯示：「先進入ＫＴＶ的人是丙○○，第二
        個進入的是丁○○，穿藍色上衣、藍色西裝褲、白色鞋
        子。丁○○進入ＫＴＶ後沒多久，於49分20秒時丙○○
        就走出ＫＴＶ外走到馬路上，在外面探了一下又進去。
        第二次丙○○於50分17秒再度走出ＫＴＶ，又走到馬路
        上探望，第二次一探望完馬上就走回ＫＴＶ，在他身後
        就跟隨著9個人要走入ＫＴＶ內，但其中前五個先後陸
        續進入ＫＴＶ後第六個人要進去時，於50分53秒時，前
        面五個人就押一個人出來，第六個人也協同其他人把那
        個人押到馬路上去，就帶往左側馬路，就消失於監視畫
        面，之後丁○○於51分20秒走出ＫＴＶ，丙○○走在丁○○身後也一起往馬路左側走去，消失於監視畫面，之
        後有一名著粉色外套之女子（丙○○指稱該女子即是證
        人乙○○）跟在他們身後出來，後來就有許多客人跑出
        來觀看之後再進去，丁○○、丙○○之後就沒有再進入
        ＫＴＶ。」等情（見本院98年3月17日準備程序筆錄，
        第37至38頁），是綜觀錄影內容，被告二人顯非專程至
        該處唱歌作樂，且渠二人進入KTV後立即夥同不詳姓名
        人士9人至該處，其中五至六名隨後就將證人戊○○團
        團圍住押解出來，則渠等前至KTV目的很明顯就是專為
        告訴人二人，尤其是證人戊○○有備而來。雖被告丁○○先辯稱那些人其實是告訴人的朋友，與伊無關云云（
        見本院卷第28頁），待本院勘驗錄影光碟後，又改稱：
        那九人是伊在台南當地認識的朋友，因伊弟來台南找伊
        ，伊就邀請他們一起去唱歌云云（見本院卷第38、39頁
        ），然經本院請其提出該9人名單，其又一問三不知，
        況渠等如果真是要前往KTV唱歌，何以該9名人士陸續進
        入KTV之際，一見前面五人將證人戊○○押解出來後，
        即未曾踏入KTV一步，反而跟隨押解戊○○之人一同離
        開KTV門前，此益證彼等實無意進入KTV唱歌，一旦見目
        的達成，自是隨同擄獲物一同離開，於此更足證被告供
        述閃爍並刻意編織其故事。
     4、是綜前觀之，證人戊○○之證述情節，核與證人乙○○
        之證述、金旋曲歌友會KTV戶外監視錄影光碟勘驗內容
        相符，自堪採信，且被告二人若非夥同其餘5至6名人士
        施予強暴、脅迫手段強押證人戊○○離開金旋曲歌友會
        KTV ，證人戊○○又豈會離開有較多旁觀者在場、並較
        能提供其保護機會之KTV場所，而跟隨被告二人及其眾
        多友人離去。是此，被告辯稱渠等僅是邀請證人戊○○
        出去談判云云，實屬卸責之詞，要無足取。而證人戊○○於本院審理時證稱：從KTV出來一直到上車前被毆打
        約有七、八分鐘之久，上車後大概花三、四分鐘到西港
        橋，拉下車後強迫下跪、恐嚇後多人以拳腳、棍棒毆打
        約五分鐘之久，之後其中一人說不要打了，被告等人才
        揚長而去（見本院卷第58至60頁），依此，被告以強暴
        、脅迫手段剝奪證人戊○○行動自由期間長達17分鐘之
        久，亦可認定。再者，證人戊○○因被被告等人毆打所
        受傷害雖甚嚴重，然經檢察官函詢奇美醫院，則經該院
        函覆稱：證人於97年6月4日進行手術後，至97年7月7日
        最後一次追蹤檢查，視力可達0.7；但之前外傷引起水
        晶體脫位及青光眼仍留有後遺症，目前未達毀敗之程度
        等語。由是觀之，證人戊○○所受傷害，尚未達刑法第
        10條第4項第1款所定之重傷害標準，併此敘明。綜此，
        被告就此部分犯行亦堪以認定，亦應依法論科。
三、核被告丁○○、丙○○共同毆傷乙○○部分，所為係犯刑法
    第277條第1項之傷害罪，被告二人就上開犯行間，有犯意聯
    絡及行為分擔，應論以共同正犯；至被告丁○○對乙○○恐
    嚇「以後看到你一次，就要打你一次！」，致令其心生畏懼
    ，則係犯刑法第305條之恐嚇罪；又被告二人夥同其他五名
    不詳成年男子，對戊○○為傷害、妨害自由等行為，係犯刑
    法第277條第1項之傷害罪、第302條第1項之妨害自由罪，被
    告二人與不詳姓名之成年男子五人就上開犯行間，有犯意聯
    絡及行為分擔，均應論以共同正犯；又渠等於妨害自由、傷
    害前雖另有恐嚇行為，惟屬危險行為，應為傷害之實害行為
    所吸收，不另論罪（公訴人認恐嚇犯行為妨害自由罪所吸收
    ）。至被告二人前揭所犯上開數罪間，犯意各別，行為互殊
    ，應予分論併罰。爰審酌被告二人素行不佳，本件被告丁○○僅因告訴人乙○○於其租屋處掀桌，令其面子難堪，而告
    訴人戊○○又到處維護告訴人乙○○，致其惱羞成怒，而夥
    同其弟即被告丙○○及眾多友人陪同其至金旋曲歌友會興師
    問罪，且觀諸監視錄影光碟所顯示渠等手段殘暴，且不顧眾
    多旁人觀看仍決意結夥犯之，恍若如入無人之地，毫無羞恥
    及犯罪意識，且渠等對被害人身心俱造成相當之傷害，審理
    過程言詞反覆，態度不佳，遲未與被害人達成和解等一切情
    狀，分別量處如主文所示之刑，其中拘役部分並諭知易科罰
    金之折算標準，及定被告二人應執行之刑，以示懲戒。
四、據上論斷，應依刑事訴訟法第299條第1項前段，刑法第28條
    、第277條第1項、第302條第1項、第305條、第41條第1項前
    段、第51條第5、6款，刑法施行法第1條之1，判決如主文。
本案經檢察官甲○○到庭執行職務。
中    華    民    國    98    年    6     月    17    日
            刑事第十五庭  審判長法  官  陳顯榮
                                法  官  柯顯卿
                                法  官  林彥君
以上正本證明與原本無異
如不服本判決應於收受本判決後10日內向本院提出上訴書狀，並
應敘述具體理由。其未敘述上訴理由者，應於上訴期間屆滿後20
日內向本院補提理由書狀（均須按他造當事人之人數附繕本）「
切勿逕送上級法院」。
                                書記官  莊淑雅
中    華    民    國    98    年    6     月    17    日
附錄本案論罪科刑法條全文：
中華民國刑法第277條
傷害人之身體或健康者，處 3 年以下有期徒刑、拘役或 1 千元
以下罰金。犯前項之罪因而致人於死者，處無期徒刑或7年以上
有期徒刑；致重傷者，處3年以上10年以下有期徒刑。
中華民國刑法第302條
私行拘禁或以其他非法方法，剝奪人之行動自由者，處 5 年以下
有期徒刑、拘役或 3 百元以下罰金。
因而致人於死者，處無期徒刑或 7 年以上有期徒刑，致重傷者，
處 3 年以上 10 年以下有期徒刑。
第 1 項之未遂犯罰之。
中華民國刑法第305條
以加害生命、身體、自由、名譽、財產之事，恐嚇他人致生危害
於安全者，處2年以下有期徒刑、拘役或3百元以下罰金。


司法院資訊處製作；財團法人民間司法改革基金會備份。
